臺灣嘉義地方法院民事判決　　　　　　　 99年度訴字第384號
原　　　告　楊珍
訴訟代理人　張宗存律師
　　　　　　蔡碧仲律師
　　　　　　陳振榮律師
被　　　告　楊茂雄
訴訟代理人　郁旭華律師
被　　　告　林淑賢
上列當事人間確認債權不存在事件，本院於民國100 年4 月12日
言詞辯論終結，判決如下：
    主  文
原告之訴駁回。
訴訟費用由原告負擔。
    事實及理由
壹、程序事項
一、按確認法律關係之訴，非原告有即受確認判決之法律上利益
    者，不得提起之，民事訴訟法第247 條第1 項前段定有明文
    。又所謂即受確認判決之法律上利益，係指因法律關係之存
    否不明確，致原告在私法上之地位有受侵害之危險，而此項
    危險得以對於被告之確認判決除去之者而言，故確認法律關
    係成立或不成立之訴，苟具備上開要件，即得謂有即受確認
    判決之法律上利益，最高法院42年台上字第1031號判例意旨
    可資參照。查本件被告楊茂雄已以對於原告有抵押債權為由
    ，聲請本院拍賣抵押物，並經准予拍賣確定在案（參見本院
    99年度司拍字第28號、99年度抗字第12號卷附民事裁定），
    而原告否認系爭抵押債權之存在票據權利之存在，且提起本
    件之訴，如獲勝訴確定判決，得排除被告楊茂雄行使系爭抵
    押權之危險；同理，另被告林淑賢對於原告名下另筆土地，
    亦有300 萬元抵押權之存在，雖其尚未聲請拍賣抵押物，但
    原告提起本件之訴，否認其抵押權存在，亦得排除被告林淑
    賢將來行使系爭抵押權之危險，原告對其等2 人提起本件之
    訴，自有即受確認判決之法律上利益。
二、本件被告林淑賢經合法通知，未於最後言詞辯論期日到場，
    核無民事訴訟法第386 條所列各款情形，爰依原告之聲請，
    由其就被告林淑賢部分為一造辯論而為判決。
貳、實體事項
一、原告方面
(一)聲明
  1.確認被告楊茂雄對於原告新台幣（以下同）300 萬元之債權
    不存在。
  2.被告楊茂雄就大埔鄉○○段1325之248 地號不動產設定之本
    金最高限額360 萬元之抵押權應予塗銷。
  3.被告林淑賢就大埔鄉○○段1325之249 地號不動產設定之本
    金最高限額300 萬元之抵押權不存在。
  4.被告林淑賢就大埔鄉○○段1325之249 地號不動產設定之本
    金最高限額300 萬元之抵押權應予塗銷。
  5.訴訟費用由被告負擔。
(二)陳述
  1.緣原告楊珍於83年間，將名下坐落於嘉義縣大埔鄉○○段13
    25之248 地號總面積1,081 平方公尺之土地（下稱A 土地）
    及同地段1325之249 地號總面積553 平方公尺之土地（下稱
    B 土地）先後賣予訴外人鄭文裕。惟因買賣土地當時之法令
    限制，僅能將農地賣予自耕農，雙方乃約定將土地設定抵押
    權予訴外人鄭文裕，作為其購買土地之保障，原告乃依約定
    交付相關產權移轉資料及抵押權設定契約書。詎訴外人鄭文
    裕於受領相關產權移轉資料後，卻未為土地移轉登記，反偽
    造原告簽名及印章書立不實借據；並擅於抵押權設定契約書
    中填入被告楊茂雄、林淑賢為抵押權人，致使原告背負莫需
    有之債務。
    (1)A土地（1325之248地號）部分：
      原告與訴外人鄭文裕於83年7 月21日至代書訴外人李光
        榮住處簽訂A 土地買賣契約，並約定分期交付價金，此
        有A 土地買賣契約及其上所載原告受領價款之簽名可證
        。訴外人於付清購買土地價金後，原告即將相關產權移
        轉資料交由訴外人即代書李光榮與訴外人即買受人辦理
        土地移轉登記事宜，詎訴外人鄭文裕及李光榮卻未據實
        為土地移轉登記。
      於83年7 月27日時，訴外人鄭文裕偽造原告簽名及印章
        書立借據，以原告為連帶債務人，向被告楊茂雄借款30
        0 萬元，記載借款期限為83年7 月27日至同年10月26日
        止。
      復因彼時法令限制農地買賣僅能賣予自耕農，雙方乃約
        定由原告書立以原告為抵押人之空白抵押權設定契約書
        ，交由訴外人鄭文裕及李光榮填寫，欲以訴外人鄭文裕
        為抵押權人，作為訴外人鄭文裕購買系爭土地之保障。
        故原告乃依約書立空白抵押權設定契約書，交由訴外人
        鄭文裕及李光榮處理抵押權登記事宜。詎訴外人鄭文裕
        及李光榮卻於該抵押權設定書中，擅自填寫以被告楊茂
        雄為抵押權人、擔保權利總金額360 萬元，並於83年7
        月26日為抵押權登記。
      查訴外人鄭文裕為A 土地之買受人，然卻與訴外人即代
        書李光榮於共同受領產權移轉資料後，未為移轉登記，
        反而偽造原告之簽名及印章書立以原告為連帶債務人之
        借據，致使原告無端背負債務。至於被告楊茂雄部分，
        是否真有借款予訴外人鄭文裕，已屬疑問。縱被告楊茂
        雄果有借款之情事，何人為連帶債務人、連帶債務人之
        還款及經濟能力乃屬借款時之重要考量事項，則豈有不
        經查證即貿然書立借據之理？尤其本件借款金額高達30
        0 萬元，率以一真實身分不明之人為連帶債務人，此顯
        有違背情理之處；且除書立借據之外，被告楊茂雄復與
        其訂立抵押權設定契約書，顯可見楊茂雄應不只一次與
        之聯繫，卻不曾確認其證件、身分，逕與之有如此鉅額
        金錢往來，此更有悖經驗法則，顯見被告楊茂雄當對前
        開偽造情事知之甚明，甚或自始未曾有借款事實，而係
        訴外人鄭文裕與被告楊茂雄共同偽造借據，謀藉之獲取
        不正利益。另就抵押權設定部分，亦可合理推知被告楊
        茂雄當對抵押權設定契約非為原告親筆書寫一事，知之
        甚詳。
    (2)B土地（1325之249地號）部分：
      83年間，訴外人鄭文裕付清B 土地之150 萬之價金，原
        告乃將該筆土地之所有權狀、印鑑證明等產權移轉資料
        交付予訴外人鄭文裕，詎鄭文裕亦未為移轉登記，侵權
        設定300 萬元之抵押元予被告林淑賢，並於83年7 月11
        日為抵押權登記。
      查原告早在83年間即將B 土地出賣予訴外人鄭文裕，其
        卻假借移轉登記之名，受領產權移轉資料，又故不為移
        轉登記，將土地以原告名義設定抵押權予被告林淑賢，
        藉以從中獲利。依一般經驗法則而言，抵押權人不可能
        對於抵押人身分毫無所悉，尤其所設定之債權額又非小
        數，豈有在未確認抵押權人身分前，逕予設定抵押權之
        理？顯見被告林淑賢應對於此間情事有所了解，甚或係
        與訴外人鄭文裕共謀，而圖不法利益。
  2.蓋原告於賣出土地後即再婚，長期居住於大陸，照顧大陸籍
    配偶及家庭，因此自始即對於被告等人之行為一無所知，直
    至近期收受法院拍賣抵押物即A 土地之裁定通知，始驚覺被
    告前開犯行。就原告經濟狀況而言，日常生活花用有餘，當
    不致借貸，更遑論如此鉅額借款，卻因被告及訴外人鄭文裕
    、李光榮等人之惡意，致身負高額欠款，日後更可能有受強
    制執行之虞。被告及訴外人鄭文裕、李光榮等人之惡性可見
    一斑，其等涉及偽造文書刑責、民法上侵權行為責任彰明，
    奈何原告卻因不知前開惡行，致無法在法定期間內訴請救濟
    ，有苦難言。現只能依法提請確認被告楊茂雄對於原告300
    萬元之債權不存在、被告林淑賢對原告300 萬元抵押權不存
    在，並請求將被告楊茂雄就大埔鄉○○段1325之248 地號不
    動產設定之本金最高限額360 萬元之抵押權、被告林淑賢就
    大埔鄉○○段1325之249 地號不動產設定之本金最高限額
    300 萬元之抵押權加以塗銷，以正法治，並維被告權益。
  3.被告楊茂雄雖稱有借款予鄭文裕，而原告為連帶債務人云云
    ，惟查，原告壓根不認識被告二人，且與訴外人鄭文裕非親
    非故，如何願為鄭文裕作保人？本件實情乃訴外人鄭文裕取
    得原告相關產權移轉資料後，偽造原告簽名及印章書立不實
    借據，並擅於抵押權設定契約書中填入被告楊茂雄、林淑賢
    為抵押權人。
  4.依一般經驗法則而言，抵押權人不可能對於抵押人身分毫無
    所悉或素未謀面之情形下，即出借款項，尤其本件所設定之
    債權額又非小數，豈有在未確認抵押權人身分前，逕予設定
    抵押權之理？本件被告答辯多有矛盾瑕疵之處，說明如下：
    被告楊茂雄之於1325之248 地號部分：被告楊茂雄所提之
      借據借款日為83年7 月27日，然抵押權設定登記然卻係83
      年7 月26日，抵押權設定日竟早於債權發生日，此抵押權
      就係擔保何債權，令人生疑。被告楊茂雄所提之借據還款
      期限係自83年7 月27日至83年10月26日止，然抵押權設定
      契約書所載權利存續期間為83年7 月22日至83年10月22日
      ，兩者亦有矛盾。被告楊茂雄所提之借據借款金額為300
      萬，然抵押權設定契約書所載之債權額為360 萬。被告楊
      茂雄所提之借據還款期限係自83年7 月27日至83年10月26
      日止，然被告楊茂雄聲請裁定拍賣抵押物之聲請狀卻載「
      相對人（楊珍）於民國83年7 月23日向聲請人借款新台幣
      參佰萬元正，約定民國83年10月22日償還…」。被告楊茂
      雄所提之借據之「楊珍」簽名，與248 地號土地買賣契約
      書及其他原告親筆簽名之字跡不同。
    被告林淑賢之於1325之249 地號部分：被告林淑賢所提之
      本票發票日為83年7 月13日，然抵押權設定登記然卻係83
      年7 月7 日，抵押權設定日竟早於債權發生日，此抵押權
      就係擔保何債權，令人生疑。被告林淑賢所提之本票到期
      日係83年10月12日，然抵押權設定契約書所載權利存續期
      間為83年7 月7 日至83年10月7 日，兩者亦有矛盾。被告
      林淑賢所提之本票票面金額為250 萬，然抵押權設定契約
      書所載之債權額為300 萬。被告林淑賢所提本票之發票人
      為鄭文裕，並非原告，被告林淑賢如何拿鄭文裕開立之本
      票作為設定抵押權之債權？
  5.針對83年7 月27日借據部分，否認其上楊珍之印章為楊珍本
    人所蓋，且依出入境資料顯示，當時楊珍亦不在國內，此可
    證楊珍沒有參與借據的簽立。
(三)證據：提出1325之248 地號土地買賣契約、1325之248 地號土
  地抵押權設定契約書、1325之248 地號土地他項權利證明書、
  借據、1325之248 地號土地謄本、1325之249 地號土地謄本、
  99年4 月28日15時11分列印之1325之250 土地謄本、手寫土地
  登記簿節本、嘉義地方法院99年度司拍字第28號民事裁定、被
  告楊茂雄99年1 月22日民事聲請裁定拍賣抵押物狀（以上均為
  影本），及1325之250 地號土地買賣契約原本99年12月31日13
  時1 分列印之1325之250 號土地謄本原本。
二、被告楊茂雄方面
(一)聲明
  1.原告之訴駁回。
  2.訴訟費用由原告負擔。
(二)陳述
  1.被告楊茂雄確於83年間借貸300 萬元與訴外人鄭文裕，有原
    告提出之83年7 月27日借據乙紙足憑。惟上開借款距今已16
    年，被告記憶所及，當時款項應係由其親自至華南商業銀行
    北台南分行領取現金後交付鄭文裕，然因當時之銀行存摺已
    無保留，是若有必要，鈞院可向上述銀行查證。是以，原告
    質疑上開借貸關係云云，尚有誤會。
  2.又，上開300 萬元借款之借款人雖為鄭文裕，惟原告乃為連
    帶債務人，同有上開借據可稽。原告固否認上開借據上原告
    之簽名、印文為真正，並主張係鄭文裕所偽造云云，惟觀之
    上開借據上「楊珍」之署押與原告承認為真正之不動產買賣
    合約書上原告之簽名，兩者相若；且上開借據上「楊珍」之
    印文亦與原告提出之抵押權設定契約書上原告之印鑑章印文
    相符。準此，原告否認上開借據上連帶債務人之真正云云，
    亦不足採。
  3.末按向地政機關辦理不動產抵押權設定登記，依土地登記規
    則應提出設定義務人之身分證明、印鑑證明、不動產權狀正
    本及蓋有設定義務人印鑑章之抵押權設定契約書、土地登記
    申請書等文件，方可辦理。查，系爭大埔段1325之248 地號
    土地，以被告楊茂雄為權利人、擔保債權新台幣360 萬元、
    存續期間自83年7 月22日至83年10月22日，以原告為債務人
    及設定義務人之抵押權設定，既早於83年7 月26日辦畢登記
    ，有原告提出之土地登記謄本可憑，足證辦理上開抵押權設
    定登記之應備文件應為真正，且自登記迄今長達16年來，原
    告亦均無任何異議；再者，原告既自承曾書立抵押權設定契
    約書，以原告當時之年齡及社會經驗而言，尚無可能輕率書
    立「空白」之抵押權設定契約書，是以，原告空言主張其書
    立之抵押權設定契約書為空白云云，洵屬無據。
  4.卷內99年1 月22日聲請裁定拍賣抵押物狀，所載楊珍於83年
    7 月23日向楊茂雄借款300 萬元，這個並不實在，原因可能
    是當初楊茂雄請的代書或其他人抓例稿來寫這個書狀，所以
    實際權利義務內容應以本件答辯書狀為正確。
(三)證據：提出83年7 月27日之借據原本、83年7 月22日之1325之
  248 地號土地抵押權設定契約書原本。
三、被告林淑賢則到庭陳稱：請求駁回原告之訴，訴訟費用由原
    告負擔。當初是訴外人鄭文裕以系爭1325之249 地號土地向
    其母林黃意真借款250 萬元，除簽發同面額本票為擔保外，
    並以該筆土地設定抵押權予伊等語。並提出鄭文裕於83年7
    月13日簽發之本票、1325之249 地號土地他項權利證明書及
    抵押權設定契約書（均為原本）。
四、本院依職權調取本院99年度司拍字第28號、99年度抗字第12
    號拍賣抵押物案卷宗。
五、得心證之理由：
(一)按，確認法律關係不存在之訴，如被告主張其法律關係存在時
  ，應由被告負舉證責任，最高法院42年台上字第170 號著有判
  例。本件原告起訴請求確認被告楊茂雄對原告之300 萬元債權
  不存在、被告林淑賢對於原告名下所有嘉義縣大埔鄉○○段13
  25之249 地號土地設定之300 萬元抵押權不存在，均為被告所
  否認，故被告2 人對於其等債權、抵押權之存在，即應負舉證
  責任。
(二)經查，被告楊茂雄、林淑賢對於其等抵押債權、抵押權之存在
  ，已分別提出83年7 月27日之借據原本（借款人名義為鄭文裕
  、連帶債務人名義為原告）、83年7 月22日之1325之248 地號
  土地抵押權設定契約書原本（抵押權人被告楊茂雄，彩色影本
  參見本院卷第113 至115 頁））；訴外人鄭文裕於83年7 月13
  日簽發之面額250 萬元本票、系爭1325之249 地號土地他項權
  利證明書及抵押權設定契約書原本（抵押權人被告林淑賢，影
  本參見本欲卷第55至57頁）。被告林淑賢系爭抵押權設定之緣
  由，據其當庭所陳，係鄭文裕向其母林黃意真借款250 萬元，
  為擔保該筆債務，乃由鄭文裕簽發同面額本票，並將系爭1325
  之249 地號土地設定抵押權予伊等語在卷。原告雖一再否認於
  前揭83年7 月27日借據連帶債務人欄簽名用印，並否認有授權
  鄭文裕將系爭1325之248 地號、1325之249 地號土地分別設定
  360 萬元、300 萬元抵押權予被告楊茂雄、林淑賢。惟經本院
  分別向嘉義縣大埔鄉戶政事務所、台灣銀行永康分行調取原告
  印鑑證明歷次變更申請資料、離婚登記相關資料、開戶資料等
  ，分據其等以嘉義縣大埔鄉戶政事務所99年11月25日嘉大鄉戶
  字地0000000000號、台灣銀行永康分行99年11月30日永康密字
  第09950014751 號函文檢送離婚申請書、離婚同意書（均作成
  於84年4 月15日）、86年9 月8 日原告印鑑登記證明申請書、
  90年11月7 日原告印鑑登記申請書、90年11月7 日原告印鑑登
  記證明申請書、91年3 月5 日原告印鑑登記證明申請書、97年
  1 月14日原告印鑑登記證明申請書、98年8 月5 日原告印鑑登
  記證明申請書、99年3 月2 日原告印鑑登記證明申請書、99年
  4 月30日原告印鑑變更登記申請書等件原本（彩色影本見本院
  卷第85至94頁）；台灣銀行83年8 月2 日開戶綜合存款印鑑卡
  、台灣銀行83年8 月17日變更印鑑綜合存款印鑑卡、83年8 月
  17日存戶更換取款印鑑申請書等件原本（彩色影本見本院卷第
  98至100 頁）。再將前開文件原本與被告楊茂雄所提上開借據
  、土地建築改良物抵押權設定契約書原本，連同原告提出其與
  訴外人胡復澗83年7 月4 日締結之不動產買賣契約書原本（影
  本見本院卷第61至62頁）送請內政部警政署刑事警察局鑑定結
  果：(1)戊類樣本即被告楊茂雄提出之借據、土地建築改良物抵
  押權設定契約書原本上所蓋「楊珍」印文，與丁類樣本便號2
  至7 即90年11月7 日原告印鑑登記申請書、90年11月7 日原告
  印鑑登記證明申請書、91年3 月5 日原告印鑑登記證明申請書
  、97年1 月14日原告印鑑登記證明申請書、98年8 月5 日原告
  印鑑登記證明申請書、99年3 月2 日原告印鑑登記證明申請書
  等件原本上之「楊珍」印文相符、(2)筆跡部分則依現有資料無
  法鑑定（見本院卷第141 至142 頁）。
(三)本院再依前揭鑑定書建議，請原告查報原告行動電話號碼、信
  用卡發卡銀行、設有帳戶之金融機構名稱、任職公司名稱以利
  取得原告其他筆跡資料續送鑑定。但依原告陳報，向嘉義縣水
  上地政事務所、嘉義後備指揮部調取原告82年6 月間申請「水
  地圖謄字第6538號」地籍圖騰本、83年7 月間代理他人申請「
  水地圖謄字第7401號」、「嘉上地謄字第18224 號」地籍圖、
  土地登記謄本時所書全部申請資料；原告任職嘉義後備指揮部
  大埔鄉輔導中心秘書時，82年間參加指揮部主任秘書會報會議
  之會議簽到、紀錄等文件，均據函覆：該等資料因已逾保存期
  限辦理銷毀，無法提供等語（見本院卷第152 頁、第163 頁所
  附覆函）。本院乃依肉眼比對被告楊茂雄所提83年7 月27日借
  據原本連帶債務人欄「楊珍」簽名字跡，與前述離婚登記申請
  書原本、離婚同意書原本、印鑑登記證明申請書、印鑑登記申
  請書、綜合存款卡、存戶更換取款印鑑申請書、原告所提83年
  7 月4 日（買受人胡復澗）不動產買賣契約書（見出賣人簽名
  欄）原本上之「楊珍」簽名字跡，經比對結果，被告所提上開
  文件上之「楊珍」字跡，除與99年4 月30日印鑑變更登記申請
  書上申請人欄「楊珍」簽名不符外，其運筆、勾勒、走勢，均
  有「楊」字之「木」偏旁右上角相連、「珍」字除「王」外之
  之右半部，下方三筆斜平行線以一筆直貫而下之明顯習慣；甚
  而「楊」字右半部之組成「日」、「一」、「勿」等字，除「
  日」字以外部分，往往以一筆勾勒而下再斜撇該字最後兩橫以
  完成之，而「珍」字之「王」偏旁，其三橫一豎有一豎向下往
  再往右上斜撇最後一橫之習性，顯見被告楊茂雄所提借據其連
  帶保證人「楊珍」之簽名，確實係由原告親筆所書。原告一再
  否認此情，聲稱簽名遭人偽造云云，實不足採。
(四)又，鄭文裕向原告購買系爭兩筆土地後，1325之248 地號土地
  價金650 萬元、1325之249 地號土地價金150 萬元均已付清，
  有如前述。則鄭文裕在付清地價之後，礙於法令限制無法立即
  辦理所有權移轉登記，但其基於資金周轉理由，以實質上為其
  所有之土地向被告楊茂雄、林淑賢之母林黃意真抵押借款，亦
  屬合理之舉。就積欠林黃意真250 萬元借款部分，係以1325之
  249 地號土地設定抵押權，鄭文裕屆期不為清償，身為債權人
  之女之抵押權人林淑賢亦僅能拍賣該土地以賣得價金清償滿足
  林黃意真之債權，原告實質上既已將該地出售予鄭文裕，難認
  將因而遭受何等損害，自無不予同意之理。雖楊珍同時在83年
  7 月27日借據上簽名為連帶保證人向被告楊茂雄借款300 萬元
  ，但該地既以650 萬元成交，且同時設定抵押權與原告楊茂雄
  ，約定之3 個月清償期限屆至，如鄭文裕未依約清償借款，原
  告對於該地實行抵押權加以拍賣，賣得價金支付本金、利息、
  遲延利息、違約金自當綽綽有餘，在此情形下，原告願意於借
  據簽名為連帶保證人，亦不違背常情。
(五)再參據系爭兩筆土地抵押權設定時期均在83年7 月間（見本院
  卷第64、65頁所附土地登記謄本），依原告提出之其與訴外人
  胡復澗簽訂之83年7 月4 日不動產買賣契約，原告當在同一時
  期出售前揭3 筆土地。出售胡復澗該筆土地據原告所提1325之
  250 地號手寫土地登記簿節本，及該地99年4 月28日15時11分
  列印之1325之250 號土地謄本影本（見本院卷第131 、132 頁
  ）可知，該地曾於84年3 月9 日登記擔保本金債權最高限額60
  0 萬元抵押權予胡復澗，嗣於90年12月13日法令開放農地移轉
  登記後即辦理所有權移轉登記予之。況據前開印鑑證明資料調
  取結果可知，原告為應鄭文裕就系爭2 筆土地設定抵押權而交
  付之「楊珍」印鑑，至遲應於原告86年9 月8 日向嘉義縣大埔
  鄉戶政事務所申請印鑑登記證明時已返歸原告支配之下，足見
  原告持事應甚謹慎；其為系爭248 、249 地號土地之所有權登
  記名義人，至今未變，故原告以所有權人身分向地政事務所查
  詢該2 筆土地抵押權設定結果，自非困難；參以原告自承，其
  畢業於政戰學校專修學生班，等同大學畢業，又曾任嘉義後備
  指揮部大埔鄉輔導中心秘書（並請參見本院卷第163 頁嘉義後
  備指揮部覆函），最後官拜上校，依其學識與社會歷練，又怎
  可能在土地遭人設定不實之抵押權登記後逾16年均未發現？且
  原告既於法令開放農地移轉限制後，旋即依約移轉250 地號土
  地所有權予胡復澗，對於出售鄭文裕之系爭2 筆土地竟未比照
  辦理，甚且對於系爭2 筆土地抵押權人分別為被告2 人而非鄭
  文裕此情長達16年未提異議，直至鄭文裕依買賣契約所得行使
  之標的物所有權移轉請求權罹於15年之消滅時效後之99年5 月
  31日，始「赫然」發現遭「不實」設定抵押權，而提起本訴，
  箇中緣由為何，實令人生疑。
(六)原告雖稱賣出土地後即長期居住大陸，故而對於鄭文裕擅自將
  系爭2 筆土地分別設定抵押權與被告2 人毫無所悉云云。但經
  本院依職權調取原告83年1 月1 日起至99年6 月18日為止之入
  出境紀錄，原告於出售土地後，雖於83年7 月23日出境，但旋
  於同年月30日即返台，並停留一個多月，始又在同年9 月1 日
  出境；且據前開資料顯示，原告於上開期間多次入境返台，停
  留期間多達4 月以上甚且8 個多月不在少數，有入出境資訊連
  結作業在卷可考（見本院卷第26至28頁），原告甚且於90年12
  月13日辦理250 地號土地所有權移轉予胡復澗，有怎可以常居
  大陸不知台灣事為由，對於被告2 人為系爭2 筆土地抵押權人
  推稱不知？
(七)按民事訴訟法採優勢證據原則，即依當事人所提證據，可能性
  大於不可能性時，即應為可能性判斷，本院認依兩造所提證據
  ，應可認定被告2 人主張訴外人鄭文裕因與被告楊茂雄、林黃
  真意有300 萬元、250 萬元之消費借貸關係，乃分別以購自原
  告之系爭2 筆土地設定抵押權予被告楊茂雄、林淑賢，原告並
  同時於楊茂雄借款予鄭文裕之借據上簽名為連帶保證人之情為
  真；而依原告所提證據，尚難認原告所述交付設定抵押權相關
  文件予鄭文裕及代書，但遭擅自違約設定抵押權之情為真實。
(八)綜上所述，原告既然簽名擔任鄭文裕向被告楊茂雄借款之連帶
  保證人，並提供248 地號土地設定抵押權予被告楊茂雄為擔保
  ；且鄭文裕向訴外人林黃意真借款，由原告提供實質上已為鄭
  文裕所有之249 地號土地設定抵押權予被告林淑賢，藉以擔保
  林淑賢之母林黃意真對於鄭文裕之250 萬元債權等事實，既可
  認定。則原告起訴確認被告楊茂雄300 萬元債權不存在、確認
  被告林淑賢就系爭249 地號土地抵押權不存在，並請求塗銷其
  等2 人之抵押權，及非法之所許，應予駁回。
(九)本件事證已臻明確，兩造其餘攻擊或防禦方法，經核與本件判
  決結果並無影響，毋庸一一論述，併予敘明。
六、據上論結，原告之訴為無理由，依民事訴訟法第385 條第1
    項前段、第78條，判決如主文。
中    華    民    國   100    年    4     月    26    日
                  民二庭法  官  陳思睿
以上正本係照原本作成。
如對本判決上訴須於判決送達後20日內向本院提出上訴狀；委任
律師提起上訴者，應一併繳納上訴審裁判費。
中    華    民    國  100     年    4     月    26    日
                        書記官  張富